臺灣高等法院臺中分院刑事判決
111年度上訴字第938號
上  訴  人
即  被  告  楊舜德


選任辯護人  張志隆律師
上列上訴人因毒品危害防制條例案件，不服臺灣苗栗地方法院11
0年度訴字第432號中華民國111年2月22日第一審判決（起訴案號
：臺灣苗栗地方檢察署110年度偵字第5007號），提起上訴，本
院判決如下：
    主  文
原判決關於定應執行刑部分撤銷。
其餘上訴駁回。
楊舜德犯如附表所示各罪，應執行有期徒刑陸年。
    事實及理由
壹、程序方面：
　　上訴得明示僅就判決之刑、沒收或保安處分一部為之，刑事
    訴訟法第348條第3項定有明文。本案上訴人即被告（下稱被
    告）楊舜德不服原審判決提起上訴，於民國111年4月20日繫
    屬本院，被告上訴理由狀記載「覺得判的有些重」，並於本
    院審理程序中表示僅針對原審科刑部分提起上訴，其他部分
    不在上訴範圍（見本院卷第11、56頁），選任辯護人亦於本
    院審理時表示如上訴理由狀所載，原審判決諭知刑期過高（
    見本院卷第56頁），是本案上訴效力不及於原審所認定的犯
    罪事實，本院只以原審認定的犯罪事實為基礎，就原審判決
    量刑部分為審理。
貳、被告上訴及選任辯護人辯護意旨略以：請審酌被告如原審判
    決附表所示3次販賣毒品的對象只有朋友陳富春一人，被告
    是基於陳富春拜託，才賣給他，且是用自己的手機跟陳富春
    聯絡，而在110年2月4日至110年3月5日監聽一個月的時間內
    ，只有聽到陳富春跟被告聯絡交易毒品的行為，足證被告不
    是賣毒維生，也沒有長期販賣、大量販賣或對不特定人販賣
    的情形；又依大法官第775號解釋累犯應就個案進行評估結
    果，本案被告並非對刑罰反應力薄弱，所以不需要以累犯加
    重其刑；至於被告在警詢供述的毒品來源「阿源」雖然沒有
    被查獲，但請審酌被告的犯後態度，販賣對象只有1人、次
    數僅3次、數量不多、獲利輕微，有情輕法重的情形，應依
    刑法第59條酌減其刑；再依最高法院80年台非字第473號裁
    判見解，定應執行刑時要考量犯罪類型、行為態樣、動機是
    否相近、所受的罪責非難重複性是否過高，本案被告這3次
    販賣行為對象相同、動機相同、犯罪時間亦相近，所受的罪
    責非難性重複性相當高，請從輕量處適當之應執行刑等語。
參、原審認定的犯罪事實：
　　被告楊舜德明知甲基安非他命係毒品危害防制條例第2條第2
    項第2款所定之第二級毒品，不得非法持有、販賣，竟基於
    販賣第二級毒品以營利之犯意，於如附表編號1至3所示之時
    、地及交易經過，販賣甲基安非他命予如附表編號1至3所示
    之人以牟利。
附表：
編號 交易對象 交易時間 交易經過 （新臺幣） 毒品種類數量 通訊監察譯文   交易地點  交易金額  1 陳富春 110年2月5日17時42分許 陳富春使用0000000000號行動電話、通訊軟體LINE與楊舜德0000000000號行動電話、通訊軟體LINE聯絡，約定交易數量、金額及見面地點後，楊舜德即於左列時間、地點交付甲基安非他命予陳富春，並收取現金2500元，而完成交易。 甲基安非他命1包，重量約1公克 【110年2月5日12時55分LINE訊息】 楊：你的電話。  【110年2月5日12時55分LINE訊息】 陳：0000000000。  【110年2月5日17時35分20秒】 陳：喂。 楊：我在超商等你蛤     。 陳：喔好喔好。 楊：要到了。 陳：好啊好。     苗栗縣○○鎮○○里00鄰○○00○00號被告住家外涼亭  2500元  2 陳富春 110年2月25日22時15分許 陳富春使用0000000000號行動電話之通訊軟體LINE與楊舜德0000000000號行動電話之通訊軟體LINE聯絡，約定交易數量、金額及見面地點後，楊舜德即於左列時間、地點交付甲基安非他命予陳富春，並收取價值1000元之遊戲點數及現金1500元，而完成交易。 甲基安非他命1包，重量約1公克 【110年2月24日23時7分LINE訊息】 陳：哥吖，在嗎。  【110年2月24日23時7分LINE訊息】 楊：嗯。  【110年2月24日23時15分LINE訊息】 陳：不難妳我都退一步可以嗎。  【110年2月24日23時16分LINE訊息】 陳：一趟20塊第二趟     25塊。  【110年2月24日23時18分LINE訊息】 楊：沒事。我去洗澡     。  【110年2月24日23時18分LINE訊息】 陳：嗯。  【110年2月25日22時11分LINE訊息圖片】  【110年2月25日22時11分LINE訊息】 陳：我。   苗栗縣○○鎮○○里00鄰○○00○00號被告住家外涼亭  2500元（價值1000元之遊戲點數及現金1500元）  3 陳富春 110年3月23日19時21分許 陳富春使用0000000000號行動電話之通訊軟體LINE與楊舜德0000000000號行動電話之通訊軟體LINE聯絡，約定交易數量、金額及見面地點後，楊舜德即於左列時間、地點交付甲基安非他命予陳富春，並收取現金2500元，而完成交易。 甲基安非他命1包，重量約1公克 【110年3月22日20時35分LINE訊息】 陳：大誒*1萬我拿6     盒餒。 　　 【110年3月22日23時30分LINE訊息】 楊：隨便你。   苗栗縣○○鎮○○里00鄰○○00○00號被告住家外涼亭  2500元  
肆、本院的判斷：
一、論罪說明：
　　依照原審認定的犯罪事實，被告就附表編號1至3所示行為，
    都構成毒品危害防制條例第4條第2項販賣第二級毒品罪。被
    告各次販賣毒品前持有第二級毒品的低度行為，均為販賣的
    高度行為吸收，不另論罪。被告所犯3罪，犯意各別，行為
    不同，應分別論罪、合併處罰。
二、本案仍應依累犯規定加重其刑：
　　查被告前因施用毒品案件，經臺灣苗栗地方法院以106年度
    苗簡字第952號判決判處有期徒刑5月確定，於107年1月5日
    易科罰金執行完畢乙情，有臺灣高等法院被告前案紀錄表附
    卷得參，被告於受有期徒刑執行完畢後，5年以內故意再犯
    本案法定本刑有期徒刑以上之罪，為累犯。考量刑法第47條
    累犯加重規定的立法理由，是因犯罪行為人的刑罰反應力薄
    弱，所以需要再延長矯正期間，以幫助重返社會，並兼顧社
    會防衛的效果，而審諸被告前科表所載，曾經因為毒品案件
    被判處罪刑，按理應該產生警惕作用而能自我控管，但被告
    竟仍然故意再犯相同罪質的本案，可見被告有特別惡性，前
    罪有期徒刑的執行無成效，其對於刑罰的反應力顯然薄弱，
    此點也經檢察官於本院審理時指明，本院考量如果仍然以最
    低法定本刑為量刑的下限，不能反應被告於本案的犯罪情節
    ，與罪刑相當原則有違，而如果加重其所犯法定最低本刑，
    並無使被告所受刑罰超過應負擔的罪責而導致人身自由因此
    遭受過苛侵害的情事，也沒有司法院大法官釋字第775號解
    釋意旨所指個案應量處最低法定刑，又無法適用刑法第59條
    規定減輕其刑，而應依此解釋意旨裁量不予加重最低本刑的
    情形，所以本院認為除了販賣第二級毒品罪最重法定刑為無
    期徒刑部分，依刑法第65條第1項規定不得加重外，其餘法
    定刑部分加重其刑。選任辯護人為被告辯護稱原判決依累犯
    加重刑度不當云云，並非可採。
三、刑法第59條規定的「酌量減輕其刑」，係裁判上的減輕，必
    以犯罪的情狀可憫恕，認為宣告法定最低度之刑猶嫌過重者
    ，始有其適用；如果另外有法定減輕事由，應先依法定減輕
    事由減輕其刑後，仍嫌過重時，才得為之。查毒品之危害，
    除戕害施用者的身心健康外，也因毒品施用者為取得購買毒
    品所需的金錢，而衍生家庭、社會治安問題，被告為本案販
    賣毒品犯行時為智識正常的成年人，自身也有施用毒品，當
    知毒品對社會秩序及國民健康危害至深且鉅，並為法所明禁
    ，竟仍為販毒行為，雖然被告販賣的對象只有1人，但被告
    無視國家杜絕毒品危害的禁令，仍然販賣毒品3次，實屬不
    當，自應予責難。是以，衡諸社會一般人客觀標準，難認被
    告販賣毒品犯行客觀上已有引起一般同情的情事；而且對於
    被告本案犯行，經依毒品危害防制條例第17條第2項規定減
    輕其刑後，法定最低度刑為有期徒刑5年，在此情形下，本
    院綜觀被告販賣毒品的犯罪情狀、毒品金額及數量，認依前
    開減刑後的法定刑為量刑，應符合罪刑相當性及比例原則，
    並無使一般人認失之過苛，有情輕法重、情堪憫恕的情形；
    至於被告犯後坦承犯行的態度、犯罪的動機、手段、對象、
    家庭經濟狀況等，只是法定刑內從輕科刑的標準，不得作為
    刑法第59條酌量減輕之理由，復遍查全卷證據資料，也無從
    證明被告有何客觀上特殊原因，或有何科以最低度刑仍然過
    重等情形，故尚無適用刑法第59條酌減其刑的餘地，選任辯
    護人主張應依刑法第59條減刑，難認可採。
四、對原審判決的說明：
  ㈠上訴駁回部分：
　　原審法院審理結果，認被告犯行事證明確，考量被告明知毒
    品對人體危害鉅大，且甲基安非他命足以造成施用者生理成
    癮性及心理依賴性，導致精神障礙與性格異常，甚至造成生
    命危險，嚴重戕害國人身體健康，竟仍為附表編號1至3所示
    販賣毒品犯行，足見被告對於法律禁止販賣毒品的規定，呈
    現漠視及敵對態度，又參考被告販賣毒品的數量、金額、次
    數、人數，及被告坦承犯行的犯後態度，在原審審理時陳述
    的智識程度，家庭生活經濟狀況（見原審卷第112至113頁）
    等一切情狀，各量處如附表編號1至3「罪刑及沒收」欄所示
    的有期徒刑5年5月，並為相關沒收的說明。本院依照原審認
    定的犯罪事實審理結果，認為原審判決適用法律正確，而且
    已經依照刑法第57條規定，考量前述各項事由，量刑並沒有
    不當，被告的選任辯護人雖於本院主張依刑法第59條減輕其
    刑，及不要依累犯規定加重刑度，但依本判決前開二、三所
    示的論述說明，認無可採，自不足以動搖原判決所為量刑判
    斷，此部分上訴意旨為無理由，應予駁回如主文第2項所示
    。
  ㈡撤銷原判決定應執行刑部分的理由：
　  原判決就被告附表所示之刑，定應執行刑為有期徒刑7年2月
    ，固非無見。惟：
　⒈按裁判確定前犯數罪者，併合處罰之；數罪併罰，分別宣告
    其罪之刑，其宣告多數有期徒刑者，於各刑中之最長期以上
    ，各刑合併之刑期以下，定其刑期，但不得逾30年，刑法第
    50條第1項前段、第51條第5款訂有明文。數罪併罰之定應執
    行之刑，是出於刑罰經濟與責罰相當的考量，並非予以犯罪
    行為人或受刑人不當的利益，為一種特別的量刑過程，相較
    於刑法第57條所定科刑時應審酌的事項是對一般犯罪行為的
    裁量，定應執行刑之宣告，則是對犯罪行為人本身及所犯各
    罪的總檢視，除應考量行為人所犯數罪反應出的人格特性，
    並應權衡審酌行為人之責任與整體刑法目的及相關刑事政策
    ，在量刑權的法律拘束性原則下，依刑法第51條第5款規定
    ，採限制加重原則，以宣告各刑中之最長期為下限，各刑合
    併之刑期為上限，但最長不得逾30年，資為量刑自由裁量權
    的外部界限，並應受法秩序理念規範之比例原則、平等原則
    、責罰相當原則、重複評價禁止原則等自由裁量權的內部抽
    象價值要求界限之支配，使以輕重得宜，罰當其責，俾符合
    法律授與裁量權之目的，以區別數罪併罰與單純數罪的不同
    ，兼顧刑罰衡平原則。是於併合處罰而酌定執行刑時，應審
    酌行為人所犯數罪的犯罪類型、行為態樣、手段、動機、時
    間、侵害法益，如果其犯罪類型、行為態樣、手段、動機相
    似，時間相近，所侵害的法益非屬不可替代性、不可回復性
    的個人法益者，於併合處罰時，因責任非難重複的程度較高
    ，允酌定較低之應執行刑，反之，如果行為人所犯數罪各屬
    不同犯罪類型者，於併合處罰時，其責任非難重複的程度甚
    低，當可酌定較高之應執行刑。至於個別犯罪之犯罪情節或
    對於社會的影響、行為人的品性、智識、生活狀況或前科情
    形等，除前述用以判斷各個犯罪的犯罪類型、法益侵害種類
    、犯罪行為態樣、手段、動機是否相同、相似，以避免責任
    非難過度重複者外，乃個別犯罪量處刑罰時已斟酌過的因素
    ，要非定應執行刑時應再行審酌者。
　⒉原審對被告論罪科刑，並無違誤，應予維持，已如前述，並
    就被告所犯如附表所示各罪有期徒刑部分，定其應執行刑為
    有期徒刑7年2月，雖在各宣告刑之最長期（有期徒刑5年5月
    ）以上，各刑合併之刑期（合計有期徒刑16年3月）以下，
    並未違反刑法第51條第5款的規定，但衡以被告所犯如附表
    所示3罪，都是販賣第二級毒品罪，3次犯行的行為態樣、手
    段、動機相同，且販賣對象同一，其責任非難重複程度甚高
    ，依照上揭說明，應於酌定應執行刑時，考量此情並反映於
    所定刑度，俾貫徹罪刑相當原則。經核原判決就上開3罪酌
    定應執行刑為有期徒刑7年2月，尚嫌過重，容有未洽，被告
    上訴意旨就此部分請求酌定較輕之執行刑，非無理由，是原
    判決關於定應執行刑部分既有不當，即屬無可維持，應由本
    院將定應執行刑部分予以撤銷，並衡酌前揭各情，而為整體
    之評價後，定其應執行刑如主文第3項所示。
據上論斷，依刑事訴訟法第368條、第369條第1項前段、第364條
，判決如主文。
本案經檢察官林宜賢提起公訴，檢察官張慧瓊到庭執行職務。
中    華    民    國    111   年    6     月    2     日
          刑事第五庭　　審判長法　官　鄭　永　玉
　　　　　　　　　　　　　　　法　官　許　文　碩
　　　　　　　　　　　　　　　法　官　周　莉　菁
以上正本證明與原本無異。
如不服本判決應於收受送達後20日內向本院提出上訴書狀，其未
敘述上訴之理由者，並得於提起上訴後20日內向本院補提理由書
（均須按他造當事人之人數附繕本）「切勿逕送上級法院」。因
疫情而遲誤不變期間，得向法院聲請回復原狀。

                              書記官  王  朔  姿 
　　　　　　　　　　　　　　　
中　　華　　民　　國　　111 　年　　6 　　月　　2 　　日
附表：
編號 交易對象 交易時間（民國） 交易經過 （新臺幣） 毒品種類數量 通訊監察譯文 罪刑及沒收 證據清單   交易地點  交易金額 （新臺幣）    1 陳富春 110年2月5日17時42分許 陳富春使用0000000000號行動電話、通訊軟體LINE與楊舜德0000000000號行動電話、通訊軟體LINE聯絡，約定交易數量、金額及見面地點後，楊舜德即於左列時間、地點交付甲基安非他命予陳富春，並收取現金2500元，而完成交易。 甲基安非他命1包，重量約1公克 【110年2月5日12時55分LINE訊息】 楊：你的電話。  【110年2月5日12時55分LINE訊息】 陳：0000000000。  【110年2月5日17時35分20秒】 陳：喂。 楊：我在超商等你蛤     。 陳：喔好喔好。 楊：要到了。 陳：好啊好。   楊舜德販賣第二級毒品，累犯，處有期徒刑伍年伍月。扣案之SAMSUNG廠牌藍色行動電話壹支（含門號0000000000號SIM卡壹枚）沒收。未扣案犯罪所得新臺幣貳仟伍佰元沒收，於全部或一部不能沒收或不宜執行沒收時，追徵其價額。 ①被告楊舜德偵查中自白（偵卷第33至35、174頁）、原審審理中自白（原審卷第46、110頁）。 ②證人陳富春警詢筆錄（偵卷第83至87頁）、偵訊筆錄（偵卷第166頁）。 ③通訊監察譯文（偵卷第99頁）。 ④LINE對話紀錄翻拍照片（偵卷第59至63頁）。　　   苗栗縣○○鎮○○里00鄰○○00○00號被告住家外涼亭  2500元    2 陳富春 110年2月25日22時15分許 陳富春使用0000000000號行動電話之通訊軟體LINE與楊舜德0000000000號行動電話之通訊軟體LINE聯絡，約定交易數量、金額及見面地點後，楊舜德即於左列時間、地點交付甲基安非他命予陳富春，並收取價值1000元之遊戲點數及現金1500元，而完成交易。 甲基安非他命1包，重量約1公克 【110年2月24日23時7分LINE訊息】 陳：哥吖，在嗎。  【110年2月24日23時7分LINE訊息】 楊：嗯。  【110年2月24日23時15分LINE訊息】 陳：不難妳我都退一步可以嗎。  【110年2月24日23時16分LINE訊息】 陳：一趟20塊第二趟     25塊。  【110年2月24日23時18分LINE訊息】 楊：沒事。我去洗澡     。  【110年2月24日23時18分LINE訊息】 陳：嗯。  【110年2月25日22時11分LINE訊息圖片】  【110年2月25日22時11分LINE訊息】 陳：我。 楊舜德販賣第二級毒品，累犯，處有期徒刑伍年伍月。扣案之SAMSUNG廠牌藍色行動電話壹支（含門號0000000000號SIM卡壹枚）沒收。未扣案犯罪所得新臺幣壹仟伍佰元及價值新臺幣壹仟元之遊戲點數均沒收，於全部或一部不能沒收或不宜執行沒收時，追徵其價額。 ①被告楊舜德偵查中自白（偵卷第35、174頁）、原審審理中自白（原審卷第46、110頁）。 ②證人陳富春警詢筆錄（偵卷第87頁）、偵訊筆錄（偵卷第166至167頁）。 ③LINE對話紀錄翻拍照片（偵卷第65至71頁）。　　   苗栗縣○○鎮○○里00鄰○○00○00號被告住家外涼亭  2500元（價值1000元之遊戲點數及現金1500元）    3 陳富春 110年3月23日19時21分許 陳富春使用0000000000號行動電話之通訊軟體LINE與楊舜德0000000000號行動電話之通訊軟體LINE聯絡，約定交易數量、金額及見面地點後，楊舜德即於左列時間、地點交付甲基安非他命予陳富春，並收取現金2500元，而完成交易。 甲基安非他命1包，重量約1公克 【110年3月22日20時35分LINE訊息】 陳：大誒*1萬我拿6     盒餒。 　　 【110年3月22日23時30分LINE訊息】 楊：隨便你。 楊舜德販賣第二級毒品，累犯，處有期徒刑伍年伍月。扣案之SAMSUNG廠牌藍色行動電話壹支（含門號0000000000號SIM卡壹枚）沒收。未扣案犯罪所得新臺幣貳仟伍佰元沒收，於全部或一部不能沒收或不宜執行沒收時，追徵其價額。 ①被告楊舜德偵查中自白（偵卷第37、174頁）、原審審理中自白（原審卷第46、110頁）。 ②證人陳富春警詢筆錄（偵卷第87至88頁）、偵訊筆錄（偵卷第167頁）。 ③LINE對話紀錄翻拍照片（偵卷第73至77頁）。   苗栗縣○○鎮○○里00鄰○○00○00號被告住家外涼亭  2500元